【裁判字號】    88,上訴,314
【裁判日期】    890801
【裁判案由】    違反管制藥品管理條例
【裁判全文】
臺灣高等法院花蓮分院刑事判決                    八十八年度上訴字第三一四號
    上  訴  人  臺灣台東地方法院檢察署檢察官
    被      告  丙○○
    指定辯護人  乙○○
右上訴人因被告違反違反麻醉藥品管理條例案件，不服臺灣臺東地方法院八十七年度
訴字第一二一號中華民國八十八年六月二十九日第一審判決（起訴案號：臺灣臺東地
方法院檢察署八十七年度偵字第二八五號，及移送併案審理案號：八十七年度偵字第
三八七號、八十七年度偵緝字第六八號），提起上訴，本院判決如左：
    主  文
上訴駁回。
    理  由
一、公訴意旨略以：丙○○意圖營利，基於概括之犯意，自民國（下同）八十六年十
    二月中旬起至八十七年一月二十日止，在台東市○○街一七一號租住處，以每零
    點一公克賣新台幣（下同）一千元之代價，非法販賣安非他命予呂旻紋、甲○○
    、張純真、林照銘、陳正杰等人吸食，因認被告涉有麻醉藥品管理條例第十三條
    之一第二項第一款罪嫌等語。
二、公訴人認被告丙○○涉有非法販賣安非他命犯行，無非以被告警訊之自白，與證
    人呂旻紋、甲○○之證詞，為主要論據。訊之被告丙○○堅決否認犯行，辯稱：
    警訊時遭刑求，才會如此說；伊不認識陳正杰、張純真，也沒有賣安非他命給甲
    ○○、林照銘，而呂旻紋是託伊向別人買貨（即安非他命），還沒有買到，就被
    抓了等語。
三、按犯罪事實應依證據認定之，無證據不得推定其犯罪事實，又不能證明被告犯罪
    或其行為不罰者，應諭知無罪之判決；刑事訴訟法第一百五十四條、第三百零一
    條第一項分別定有明文。且認定犯罪事實所憑之證據，雖不以直接證據為限，間
    接證據亦包括在內；然而無論直接或間接證據，其為訴訟上之證明，須於通常一
    般之人均不致有所懷疑，而得確信其為真實之程度者，始得據為有罪之認定，倘
    其證明尚未達到此一程度，而有合理之懷疑存在時，事實審法院復已就其心證上
    理由予以闡述，敘明其如何無從為有罪之確信，因而為無罪之判決，尚不得任意
    指為違法（最高法院七十六年度台上字第四九八六號判例參照）。又刑事訴訟法
    第一百五十六條第二項規定，被告雖經自白，仍應調查其他必要之證據，以察其
    是否與事實相符。立法目的乃欲以補強證據擔保自白之真實性；亦即以補強證據
    之存在，藉之限制自白在證據上之價值。而所謂補強證據，則指除該自白本身外
    ，其他足資以證明自白之犯罪事實確具有相當程度真實性之證據而言。雖其所補
    強者，非以事實之全部為必要，但亦須因補強證據與自白之相互利用，而足使犯
    罪事實獲得確信者，始足當之（最高法院七十四年度台覆字第十號判例參照）。
    再認定不利於被告之事實，須依積極證據，苟積極證據不足為不利於被告事實之
    認定時，即應為有利於被告之認定，更不必有何有利之證據（最高法院三十年度
    上字第八一六號判例參照）。經查：
  (一)被告雖在審理中提出其於警訊遭刑求之抗辯，經原審傳訊承辦員警許振龍到庭結
    證稱：「當天除我之外，還有小隊長、偵查員、海巡部的人在場，是在辦公室制
    作筆錄，在警局並沒有打他（丙○○）」等語（詳原審卷第一０九頁），並無法
    證明被告所述為真實；且被告在偵查中，均未曾提及曾遭警員刑求之語，另由被
    告身體亦無法找出曾經被刑求而受過傷之證據，故被告在審理中提出警訊時遭刑
    求之抗辯，自無從予以採信，核先敘明。
  (二)另被告所辯不認識張純真、陳正杰，也沒有賣過安非他命給他們二人一節，業據
    證人張純真、陳正杰在偵查及原審結證甚明（詳八十七年度偵字第二八五號卷第
    三十五頁、原審卷第一七四頁）。另證人林照銘亦在偵查中證述：其剛出獄沒有
    錢，不可能向被告買安非他命，不認識被告等語；核之林照銘自八十六年十月二
    日起至八十七年一月六日均在監執行徒刑，有刑案資料查詢報表可憑（詳警刑少
    字第二六一五號卷第二十一頁），該證人所述應屬實情。酌之上開證據，已難認
    被告警訊中自白非法販賣安非他命予張純真、林照銘、陳正杰三人部分與事實相
    符，此部分尚難以被告警訊之自白論斷其刑責。
  (三)證人呂旻紋雖於警訊時指證向被告買過安非他命之情，惟其嗣在偵查中檢察官首
    次訊問及原審中均稱：僅係託被告丙○○向別人買安非他命，並不是向丙○○買
    ，是他帶我去買（詳八十七年度偵字第二八五號卷第二十一頁、原審卷第九十六
    頁、第一０九頁）。證人呂旻紋之證述前後不一，而有顯著之瑕疵可指，其他又
    查無旁證足資證明證人呂旻紋警訊所供為實，亦難憑採為被告犯罪之證據。
  (四)另證人甲○○在偵查中固指稱有向被告購買二次安非他命（詳八十七年度偵字第
    二八五號卷第三十八頁），嗣證人甲○○在原審雖先亦證稱向被告買二次，每次
    一千元，零點一公克等語（詳原審卷第九十五頁）；惟此證人所述情節，與被告
    警訊時所供：「甲○○於二星期（即八十七年一月二十日之前二星期）前，也有
    向我買一次三千元，零點三公克」（詳警刑少字第二六一五號卷第二頁）之情節
    ，不僅是販賣之次數不符，金額亦相距甚大。況證人甲○○隨後（同一天原審審
    理中）又證稱：「我弄錯了，我沒向他（被告）買過，因為怕被牽扯進去，才說
    有買」等語；故亦難僅以證人甲○○偵查中有瑕疵，且與被告自白不符之證言，
    認定被告確有販賣安非他命予渠之犯行。
  (五)綜上所述，被告警訊之自白並查無積極之證據足資證明與事實相符，另證人之證
    言又不足以確切證明被告確有公訴意旨所指非法販賣安非他命犯行。揆諸前揭法
    條及判例意旨，被告犯罪尚屬不能證明。原審以不能證明被告犯罪，為被告無罪
    之諭知，並無不合。檢察官上訴意旨謂原審採證不當云云，核無理由，應予駁回
    。
四、本件起訴之事實既經諭知無罪判決，檢察官移送併案審理之八十七年度偵緝字第
    六八號部分（即檢察官上訴意旨所指證人邱于禎、林照銘指證向被告購買安非他
    命部分），本院即無從審理，應退回檢察官另行依法處理。另檢察官移送併案審
    理之八十七年度偵字第三八七號部分，因與起訴為同一事實，已併案審理，附此
    敘明。
據上論斷，應依刑事訴訟法第三百六十八條，判決如主文。
本案經檢察官李土城到庭執行職務。
中      華      民      國      八十九      年      八      月    一    日
                                    審判長法官  吳  鴻  章
                                          法官  莊  謙  崇
                                          法官  林  德  盛
右正本證明與原本無異。
如不服本判決，應於送達後十日內，向本院提出上訴狀。其未敘述理由者，並應於提
出上訴狀後十日內向本院補提理由狀(須附繕本)。
                                        書記官  盧  夷  狄
中      華      民      國      八十九      年       八     月    一    日


司法院資訊處製作；財團法人民間司法改革基金會備份。
